臺灣高等法院刑事判決
                                   108年度上訴字第3645號
上  訴  人
即  被  告  林志忠


上列上訴人因違反毒品危害防制條例案件，不服臺灣士林地方法
院108年度審訴字第325號，中華民國108年8月7日第一審判決（
起訴案號：臺灣士林地方檢察署108年度毒偵字第897號），提起
上訴，本院判決如下：
    主  文
上訴駁回。
    事實及理由
一、本案經本院審理結果，原審依上訴人即被告林志忠之自白，
    適用簡式審判程序，認被告係犯施用第一級毒品罪，為累犯
    ，在審酌被告前有多次施用毒品行為，分別經論罪科刑及執
    行，仍未能記取教訓，再犯本件施用毒品罪，倘仍以最低法
    定本刑為量刑之下限，未能反應其業經施以治療、刑罰手段
    後，均無法戒絕毒品之犯罪情節，與罪刑相當原則有違等情
    後，按司法院釋字第775號解釋意旨，仍依刑法第47條第1項
    規定加重其刑，並依毒品危害防制條例第10條第1項及刑法
    第47條第1項等規定，就所犯施用第一級毒品罪，量處有期
    徒刑9月，扣案之第一級毒品海洛因1包（驗餘淨重1.65公克
    ），依毒品危害防制條例第18條第1項前段規定，併予宣告
    沒收銷燬之，經核認事用法及量刑均無不當，應予維持，並
    引用第一審判決書記載之事實、證據及理由（如附件）。
二、被告上訴意旨略以：檢察官於偵查中詢問伊是否要戒癮治療
    ，伊有回答要，但本案之後就起訴判決，懇請撤銷改判給予
    伊戒癮治療云云。
三、經查，依卷附詢問筆錄所載，偵查中是由檢察事務官詢問後
    ，告知被告可能執行觀察勒戒、起訴判刑，或選擇依毒品危
    害防制條例第24條第1項、第3項等規定接受戒癮治療，探詢
    被告有無接受戒癮治療之意願（見臺灣桃園地方檢察署108
    年度毒偵字第671號卷第53頁反面）。是就本案應採之處遇
    手段為何，當時尚未經檢察官具體衡量決定甚明。本案其後
    經檢察官提起公訴，顯然係衡酌本案被告前因施用毒品案件
    ，經過觀察勒戒、強制戒治等程序，且被告已不符合5年後
    再犯之規定，又於103年、106年間再犯施用毒品案件，前案
    甫於107年6月13日執行完畢未幾，又再犯本案等被告前案紀
    錄之具體情形，則檢察官裁量權之行使，難認有何明顯不當
    或違法情事，是被告對檢察官之職權裁量再為爭執，請求本
    院改為戒癮治療處分云云，於法無據。是本件被告上訴為無
    理由，應予駁回。
據上論斷，應依刑事訴訟法第373條 、第368 條，判決如主文。
本案經臺灣士林地方檢察署檢察官胡原碩提起公訴，被告提起上
訴，臺灣高等檢察署檢察官古慧珍到庭執行職務。
中　　華　　民　　國　 108　　年　　12　　月　　25　　日
            刑事第十四庭審判長 法　官  黃斯偉
                               法　官  黎惠萍
                               法　官  許泰誠
以上正本證明與原本無異。
如不服本判決，應於收受送達後10日內向本院提出上訴書狀，其
未敘述上訴之理由者並得於提起上訴後10日內向本院補提理由書
（均須按他造當事人之人數附繕本）「切勿逕送上級法院」。
                                書記官  朱子勻       
中　　華　　民　　國　　108 　年　　12　　月　　25　　日

附件：
臺灣士林地方法院刑事判決
                                    108年度審訴字第325號
公　訴　人　臺灣士林地方檢察署檢察官
被　　　告　林志忠　男　42歲（民國00年0月0日生）
                    身分證統一編號：Z000000000號
                    住○○市○里區○○路0段000號3樓
                    （現於法務部○○○○○○○執行中）
上列被告因毒品危害防制條例案件，經檢察官提起公訴（108 年
度毒偵字第897 號），被告於本院準備程序進行中，就被訴事實
為有罪之陳述，經告知簡式審判程序意旨，且聽取當事人之意見
後，本院合議庭裁定由受命法官獨任進行簡式審判程序，並判決
如下：
    主  文
林志忠施用第一級毒品，累犯，處有期徒刑玖月。
扣案之第一級毒品海洛因壹包（驗餘淨重壹點陸伍公克）沒收銷
燬之。
    事實及理由
一、犯罪事實：
    林志忠前於民國88年間，因施用毒品案件，經基隆地方法院
    以88年度毒聲字第2087號裁定送觀察、勒戒後，認無繼續施
    用毒品之傾向，在88年11月2 日釋放出所，並經臺灣基隆地
    方法院檢察署（現更名為臺灣基隆地方檢察署）檢察官以88
    年度毒偵字第652 號為不起訴處分確定；復於前開觀察、勒
    戒釋放後5 年內之92年間，因施用毒品案件，經本院以92年
    度毒聲字第345 號裁定送觀察、勒戒後，認有繼續施用毒品
    之傾向，再由本院以92年度毒聲字第1109號裁定令入戒治處
    所施以強制戒治，在93年1 月9 日因法律修正報結出所，並
    經本院以92年度訴字第737 號判決分別判處有期徒刑8 月、
    4 月，應執行有期徒刑10月確定（於本案不構成累犯）。嗣
    又㈠於103 年間，因施用毒品案件，經本院以103 年度審訴
    字第260 號判決判處有期徒刑8 月確定，在104 年5 月9 日
    執行完畢。㈡於106 年間，因施用毒品案件，經本院以 106
    年度士簡字第546 號判決判處有期徒刑5 月確定，在107 年
    6 月13日執行完畢（於本案均構成累犯）。詎其仍基於施用
    第一級毒品之犯意，於108 年1 月14日晚間9 時許，在其位
    於新北市○○區○○路0 段000 號3 樓之住處內，以針筒注射之
    方式施用第一級毒品海洛因1 次。嗣於翌（15）日晚間11時
    許，為警在桃園市○○區○○路00號前查獲，並扣得其所有施用
    剩餘之第一級毒品海洛因1 包（驗餘淨重1.65公克），始悉
    上情。
二、證據名稱：
    ㈠被告林志忠於警詢、偵查及本院審理中之自白。
    ㈡桃園市政府警察局保安警察大隊尿液暨毒品檢體真實姓名
      與編號對照表、台灣檢驗科技股份有限公司濫用藥物檢驗
      報告、法務部調查局濫用藥物實驗室108 年2 月12日調科
      壹字第10823002370號鑑定書。
    ㈢扣案之第一級毒品海洛因1 包（驗餘淨重1.65公克）。
三、核被告林志忠所為，係犯毒品危害防制條例第10條第1 項之
    施用第一級毒品罪，其施用毒品前後非法持有毒品之低度行
    為，應為施用毒品之高度行為所吸收，不另論罪。又被告前
    已有犯罪事實欄所載之論罪科刑及執行完畢紀錄，有臺灣高
    等法院被告前案紀錄表在卷可稽，其於徒刑執行完畢後， 5
    年內故意再犯本案有期徒刑以上之罪，為累犯，且本院審酌
    被告前案執行完畢日距離本案犯罪之時間非長，所犯又為相
    同罪質之罪，足認其對刑罰反應力薄弱，如加重其法定最低
    度刑，尚不至於使「行為人所受的刑罰」超過「其所應負擔
    罪責」，依司法院大法官會議釋字第775 號解釋意旨及刑法
    第47條第1 項，加重其法定最高及最低度刑。爰審酌被告前
    因施用毒品經強制戒治及法院判處罪刑執行完畢後，仍無法
    斷絕施用毒品惡習，顯見其意志力薄弱，且施用毒品之行為
    足以導致精神障礙、性格異常，甚至造成生命危險，戕害一
    己之身體健康，併兼衡其於犯後坦承犯行，及其相關施用毒
    品素行等一切情狀，量處如主文所示之刑。
四、沒收部分：
    ㈠扣案之粉末檢品1 包，經送請法務部調查局濫用藥物實驗
      室鑑定結果，確檢出第一級毒品海洛因之成分（驗餘淨重
      1.65公克），有該實驗室之鑑定書附卷可憑，應依毒品危
      害防制條例第18條第1 項前段規定，宣告沒收銷燬之，而
      包裹上開第一級毒品海洛因之包裝袋1 只，因與所包裹之
      毒品無從完全析離，故應併予沒收銷燬。
    ㈡至被告用以犯本案施用第一級毒品罪所用之針筒，乃一般
      市面上即可購得之物，且業經被告丟棄，自無再剝奪其所
      有以預防並遏止犯罪之必要（立法理由參照），是不另為
      沒收之諭知。
五、依刑事訴訟法第273 條之1 第1 項、第299 條第1 項前段、
    第310 條之2 、第454 條第1 項，毒品危害防制條例第10條
    第1 項、第18條第1 項前段，刑法第11條、第47條第1 項，
    判決如主文。
六、如不服本判決，得自收受送達之翌日起10日內向本院提出上
    訴狀（應附繕本），其未敘述上訴理由者，應於上訴期間屆
    滿後20日內補提理由書狀於本院，上訴於臺灣高等法院。本
    案經檢察官胡原碩提起公訴，檢察官蔡元仕到庭執行職務。
中　　華　　民　　國　  108 　年　　 8　　月　　 7　　日
                          刑事第九庭  法  官  蘇昌澤
以上正本證明與原本無異。
                                      書記官  張葵衢
中　　華　　民　　國　  108 　年　　 8　　月　　 7　　日
附錄本案論罪科刑依據之法條：
毒品危害防制條例第10條
施用第一級毒品者，處6 月以上5 年以下有期徒刑。
施用第二級毒品者，處3 年以下有期徒刑。